【裁判字號】    98,易,1596
【裁判日期】    990224
【裁判案由】    毀棄損壞
【裁判全文】
臺灣高雄地方法院刑事判決              98年度易字第1596號
公  訴  人  臺灣高雄地方法院檢察署檢察官
被      告  甲○○
選任辯護人  周崇賢律師
上列被告因毀棄損壞案件，經檢察官提起公訴（98年度偵字第10
579 號），本院判決如下：
    主  文
甲○○犯毀損他人物品罪，處拘役伍拾日，如易科罰金，以新臺
幣壹仟元折算壹日。
    事  實
一、甲○○與丙○○為鄰居，因細故爭吵多次而夙有怨懟。甲○○於民國97年12月25日上午5 時45分許，見車牌號碼E5-851
    7 號自用小客車( 丙○○之妻丁○○所有，丙○○平日亦有
    使用)1輛，停放於丙○○位高雄縣大樹鄉○○村○○路172
    號住處門前，竟基於毀損之犯意，持不明器物刮擦該車，致
    該車之右前葉、右前門、右後門及右後葉漆面刮傷毀損，足
    生損害於丙○○及丁○○。嗣經丙○○調閱監視器錄影紀錄
    ，並報警處理，始查悉上情。
二、案經丙○○、丁○○訴由高雄縣政府警察局仁武分局報請臺
    灣高雄地方法院檢察署檢察官偵查起訴。
    理  由
壹、證據能力部分：
一、按被告以外之人於審判外之言詞或書面陳述，除法律有規定
    者外，不得作為證據，刑事訴訟法第159 條第1 項定有明文
    ，此即學理上所稱之「傳聞證據排除法則」，而依上開法律
    規定，傳聞證據原則上固無證據能力，但如法律別有規定者
    ，即例外認有證據能力。按被告以外之人於檢察事務官、司
    法警察官或司法警察調查中所為之陳述，與審判中不符時，
    其先前之陳述具有較可信之特別情況，且為證明犯罪事實存
    否所必要者，得為證據，刑事訴訟法第159 條之2 定有明文
    。本案證人丙○○係被告甲○○是否有毀損犯行之重要證人
    ，渠等於審理中之證述核與警詢中關於2 人夙怨起源之時間
    等細節不盡完全相符，揆之上開說明，是仍可認渠等於警詢
    中陳述與與審理中不符。又本院審酌證人丙○○於警詢中陳
    述，並無證據足認有遭到強暴、脅迫、詐欺或其他不正方法
    之對待之情形，致影響其陳述之任意性，因上開證人當時甫
    接受調查，較無機會受其他利害關係人之影響，而有虛捏其
    詞之時間，應認具有較可信之特別情況，且為證明犯罪事實
    存否所必要，依上揭規定，認證人丙○○於警局中之證言具
    有證據能力。
二、按被告以外之人於審判外之陳述，雖不符刑事訴訟法第159
    條之1 至之4 之規定，然經當事人於審判程序同意作為證據
    ，法院審酌該言詞陳述或書面陳述作成時之情況，認為適當
    者，亦得為證據。當事人、代理人或辯護人於法院調查證據
    時，知有第159 條第1 項不得為證據之情形，而未於言詞辯
    論終結前聲明異議者，視為有前項之同意，同法第159 條之
    5 定有明文。至本判決下列所引用之證據，業經被告、辯護
    人及檢察官於審理中同意作為證據（見本院審易卷第22、易
    字卷第56頁），並經本院審理時予以提示並告以要旨，且各
    經檢察官及被告及其辯護人表示意見，當事人已知上述證據
    乃傳聞證據，且未於言詞辯論終結前對該等證據異議，依上
    開規定，本院審酌該等傳聞證據作成時之狀況，並無違法或
    不當等不宜作為證據之情形，均得作為證據。
貳、實體部分：
一、訊據被告甲○○固坦承與丙○○為鄰居，曾與丙○○因細故
    有所爭執，其確有於97年12月25日上午5 時45分經過告訴人
    家門前，惟矢口否認有何毀損犯行，辯稱：其於早晨本有運
    動習慣，告訴人車輛停放於其家門口，其出門本需經過告訴
    人車輛旁，其並沒有刮擦告訴人車輛之行為云云。經查：
（一）被告與告訴人丙○○為鄰居，被告曾因不滿丙○○所養之
      狗之吠叫聲、狗毛、該E5-8517 號自小客車（下稱系爭車
      輛）停放屋外、關車門之聲音等緣故，與丙○○發生爭執
      ，97年12月25日上午6 時20分，系爭車輛所有人即丙○○
      之妻丁○○發現停放於其自家門前之上開車輛，遭人以不
      明器物刮擦該車，造成該車右前葉、右前門、右後門及右
      後葉漆面刮傷毀損一情，業經證人丙○○、丁○○於警詢
      、偵查中證述甚明，並有車損照片3 張（見本院卷第
      33-35 頁、偵卷第28、30、31頁）、估價單1 紙附卷可稽
      ，且為被告所不爭執，上情堪以認定。
（二）按認定犯罪事實所憑之證據，並不以直接證據為限，即綜
      合各種間接證據，本於推理作用，為其認定犯罪事實之基
      礎，仍非法所不許，最高法院27年度滬上字第64號、44年
      度臺上字第702 號著有判例。被告及其辯護人雖辯稱：監
      視錄影光碟經勘驗後，雖得見被告於97年12月25日上午5
      時45分曾經過系爭車輛旁，惟未能清晰得見被告手部有何
      刮擦該車之動作等語，然查：
1.    系爭車輛於97年12月24日下午10時39分停放於高雄縣大樹
      鄉○○村○○路172 號即告訴人家門前，至丁○○於翌日
      上午6 時21分發現刮擦痕跡前，告訴人家門前僅有同日上
      午4 時20分、上午5 時2 分各有1 輛機車經過，上午5 時
      45分被告經過、及上午6 時12分1 輛小客車經過等情，業
      經本院於99年1 月20日審理期日勘驗無誤並製作勘驗筆錄
      在卷可按（見本院易字卷第15-19 頁），而該上午4 時20
      分、上午5 時2 分經過之機車，上午6 時12分經過之小客
      車，經本院於99年2 月3 日勘驗原倍速監視錄影光碟後，
      確認上開車輛經過時均離系爭車輛尚有一段距離，均未靠
      近系爭車輛，僅有被告於上開時間緊鄰靠近車輛徒步行走
      ，有該日勘驗筆錄可查（見同上卷第54-55 頁），及卷附
      相片1 本共41張可參（另附於偵查卷光碟片存放袋），又
      徵諸系爭車輛之刮痕極細，自車頭以同一水平高度延伸至
      車尾，衡與車輛擦撞後摩擦痕跡有別，應係人為故意持尖
      銳物品所刮擦，足見可排除於97年12月24日下午10時39分
      至翌日上午6 時21分間，該刮痕遭其他人車造成之可能性
      。
2.    另該車於97年12月24日下午10時39分停放於告訴人家門前
      ，係丙○○女兒乙○○與其男友於同日下午5 時30分許，
      自乙○○臺南公司宿舍開回，而事發前一日開車之經過，
      經證人乙○○於本院審理中證稱：車子平常我都停在臺南
      公司宿舍的停車格內，我係在事發前一日黃昏時，與我男
      友自臺南公司宿舍出發開回，當時並未發現車子有遭人刮
      擦之痕跡，車程中我均乘坐於副駕駛座，期間僅曾因我和
      我男友在高雄市○○路用餐曾短暫停留，但當時車子停在
      路邊的停車格，我們在路邊吃飯，可以全程看到車子，確
      定吃飯時沒有人刮車，嗣後即駕駛該車回上址之住家，過
      程中我沒有特別注意車子有沒有刮痕，但如果有，我應該
      會注意到，因為很明顯等語（見本院易字卷第45-49 頁）
      ，參諸該刮痕位於車身右側，長度自車頭延伸過至右側車
      門手把下方直至車尾，乙○○係乘坐於副駕駛座之人，其
      上下車本自車身右側出入，其於臺南上車出發時，時值黃
      昏，依當時黃昏之自然光線下，自應可清楚發現該刮痕之
      存在，又依其證述，系爭車輛自臺南出發至停放告訴人家
      門前間，均未曾離開乙○○之視線範圍，然其均未發現該
      車之車身右側有任何刮痕之存在，故亦可排除該刮痕係於
      97年12月24日下午10時39分前所造成。綜合證人乙○○之
      證詞，及佐以由上開監視錄影畫面觀之，97年12月24日下
      午10時39分該車停放後，至翌日上午6 時21分丁○○發現
      刮痕前，僅有被告曾緊鄰該車，靠近該車車尾至車頭行走
      ，揆諸前開判例要旨，該監視器畫面雖因畫素過低，無法
      直接辨別被告手部之動作，惟依卷存之各種間接證據，仍
      足以綜合判斷被告即持不明器物刮擦該車之行為人無疑。
3.    對於上開監視錄影畫面，被告於審理中雖辯稱：畫面中其
      手部若有晃動，亦為其行走時之自然擺動；其有頸椎退化
      性關節炎，沒有力氣刮車；而且其係社區管理委員會副主
      委，知道攝影機的存在，不會甘冒被拍攝的危險刮車云云
      。惟依該車刮痕之高度，係在一般人直立時手臂下方之高
      度左右，核與被告經過該車之姿態，客觀上並無不合之情
      形；而被告所患之頸椎退化性關節炎，症狀僅為酸痛麻，
      係經其自承在卷（見同上卷第61頁），依其在庭之行動狀
      況，其左手尚能自由擺動、握拳，並未見其舉證其已達不
      能行動使力之程度，尚難遽此憑採為何有利於被告之認定
      。另衡以本案車身刮痕高度、深度，本無需提高手臂，或
      花費長時間刮擦，或其他人之協助方足造成，且本件案發
      時間，天色尚未全明，攝影機亦未能直接攝錄被告動作之
      之清晰影像，是被告是否知情該攝影機之存在，與其是否
      決定為本件犯行尚無必然關係，與本案犯行成立與否即未
      見其關連性，是被告聲請傳喚證人即管理委員會主委陳彩
      雲，為證明其事先知情攝影機之存在一事，本院認其並無
      傳喚必要，附此敘明。
（三）綜上所述，堪認被告所辯純屬卸責之詞，不足採信，而以
      告訴人之指認可採，本案事證明確，被告上開毀損犯行，
      洵堪認定。
二、按刑法第354 條之毀損罪，以使所毀損之物失其全部或一部
    之效用為構成要件，所謂「毀棄」即毀壞滅棄，而使物之本
    體全部喪失其效用及價值者；稱「損壞」即損傷破壞，改變
    物之本體而減損其一部效用或價值者；稱「致令不堪用」係
    指除毀棄損壞物之本體外，以其他不損及原物形式之方法，
    使物之一部或全部喪失其效用者而言。查汽車之烤漆係用以
    保護車體鋼板層，使其免於在直接接觸日照、雨淋之情況下
    迅速氧化而失其保護作用，並兼具有使車輛美觀之功能。而
    被告持不明之器物刮損系爭車輛右側車體烤漆，顯已破壞烤
    漆本體，而達減損其保護及美觀之效用，並使系爭車輛之鋼
    板層有迅速氧化毀損之可能，是核其所為，係犯刑法第354
    條之損壞物品罪。爰審酌被告對其與告訴人間之紛爭，不思
    以理性和平手段解決，竟惡意刮損系爭車輛車漆，犯後飾詞
    矯飾，未見悔意，又拒絕賠償告訴人回復原狀之費用，以致
    未能達成和解等一切情狀，量處如主文所示之刑，並諭知易
    科罰金之折算標準。至被告持以損壞本件車漆之物既未扣案
    ，亦無係證明為被告所有，爰無庸為沒收之宣告，附此敘明
    。
據上論斷，應依刑事訴訟法第299 條第1 項前段、刑法第354 條
、第41條第1 項前段，刑法施行法第1 條之1 ，判決如主文。
本案經檢察官陳麗琇到庭執行職務。
中    華    民    國    99    年    2     月    24    日
                  刑事第一庭    法  官  張琬如
以上正本證明與原本無異。
如不服本判決應於收受送達後10日內向本院提出上訴書狀，並應
敘述具體理由；如未敘述上訴理由者，應於上訴期間屆滿後20日
內向本院補提理由書（均須按他造當事人之人數附繕本）「切勿
逕送上級法院」。
中    華    民    國    99    年    2     月    25    日
                                書記官  劉甄庭
附錄論罪科刑法條：
中華民國刑法第354條
毀棄、損壞前二條以外之他人之物或致令不堪用，足以生損害於
公眾或他人者，處 2 年以下有期徒刑、拘役或 5 百元以下罰金
。

司法院資訊處製作；財團法人民間司法改革基金會備份。
